【裁判字號】    89,重訴,211
【裁判日期】    890209
【裁判案由】    清償債務
【裁判全文】
臺灣臺北地方法院民事判決  八十九年度重訴字第二一一號
    原      告  中央票券金融股份有限公司
    法定代理人  丙○○
    訴訟代理人  丁○○
    被      告  大穎企業股份有限公司
                              .
    兼法定代理人  戊○○      住台北市○○○路○段一０三巷四九號二樓
    被      告  延穎實業股份有限公司      設苗栗縣後龍鎮東明里十三鄰頂浮尾
                              .
    兼法定代理人  戊○○      住台北市○○○路○段一０三巷四九號二樓
    被      告    甲○○      住台北市○○○路○段九七巷六號六樓
    共      同    乙○○      住台北市○○○路○段九九號九樓
    訴訟代理人
右當事人間請求清償債務事件，本院判決如左：
    主    文
被告應連帶給付原告新台幣壹仟萬元及自民國八十八年十一月五日起至清償日止，按
週年利率百分之五點七五計算之利息，暨自民國八十八年十一月五日起，逾期在六個
月以內者，按上開利率百分之十，其超逾六個月者，超過部分，按上開利率百分之二
十計算之違約金。
訴訟費用由被告連帶負擔。
    事    實
甲、原告方面：
一、聲明：如主文第一項所示。
二、陳述：
（一）被告大穎企業股份有限公司（下稱大穎公司）於民國八十八年三月五日邀同被
      告延穎實業股份有限公司（下稱延穎公司）、戊○○、甲○○為連帶保證人，
      與原告簽定委任保證發行商業本票約定書，委請原告自八十八年三月五日起至
      八十九年三月四日止，在新台幣（下同）一億元之範圍內循環保證被告大穎公
      司發行之商業本票，並言明應於票載到期日前，將應付之票款存入指定銀行以
      備兌付，如有遲延而由原告墊款時，於接到原告通知後，不問何種情形，被告
      大穎公司願立即清償墊付之票款，並願自墊款日起，就墊付之票款按墊付當日
      原告買入票券最高利率計付遲延利息。又兩造約定債務遲延清償時，凡逾期清
      償在六個月以內者，按上開利率百分之十，超過六個月者，其超逾部分，按上
      開利率百分之二十計付違約金。
（二）被告大穎公司於八十八年九月七日簽發到期日為八十八年十一月五日、票號Ａ
      0000000、面額一千萬元之本票一紙，並由原告擔任保證人，惟系爭本
      票屆期提示，竟遭以存款不足為由退票，而由原告墊付款項。經原告迭次催告
      ，仍未清償，尚積欠本金一千萬元，及如聲明第一項所示之利息、違約金。被
      告延穎公司、戊○○、及甲○○既為連帶保證人，自應負連帶清償之責。為此
      ，爰依本票及消費借貸法律關係，請求被告連帶清償原告一千萬元，及如聲明
      第一項所示之利息、違約金。
三、證據：提出委任發行本票約定書、商業本票暨退票理由單為證。
乙、被告方面：
一、聲明：
    原告之訴駁回。
二、陳述：
    對於原告請求給付之本金及遲延利息無意見，但關於違約金，原告既是基於票款
    請求權，自不得請求給付違約金。票據法為民法之特別法，應優先適用票據法。
    理      由
一、本件原告主張之事實，已據其提出委任發行本票約定書、商業本票暨退票理由單
    為證，核屬相符，自堪信為真實。被告雖爭執原告既係基於本票為請求，則原告
    自不得請求被告給付違約金。惟查，原告於言詞辯論時業已陳明，其起訴之訴訟
    標的係依照本票票款請求權及委任保證發行商業本票約定書第二條之請求權。被
    告雖抗辯票據法為民法之特別法，自應優先適用票據法。惟查，原告就系爭債權
    對被告既有票款請求權及依委任保證發行商業本票約定書第二條之消費借貸法律
    關係請求權，則原告自有權依委任保證發行商業本票約定書第二條之約定，請求
    自墊款日起按墊付當日原告買入票券最高利率計付之遲延利息，並按上述利率百
    分之十計付違約金；超過六個月者，按上述利率百分之二十計付違約金，是被告
    此部分之抗辯為無理由，不應准許。
二、按借用人應於約定期間內，返還與所借用物種類、品質、數量相同之物；又稱保
    證者，謂當事人約定，一方於他方之債務人不履行債務時，由其代負履行責任之
    契約；又保證債務，除契約另有訂定外，包含主債務之利息、違約金、損害賠償
    及其他從屬於主債務之負擔；另連帶債務之債權人，得對債務人中之一人或數人
    ，同時或先後請求全部或一部之給付，民法第四百七十八條、第七百三十九條、
    第七百四十條、第二百七十三條第一項分別定有明文。本件原告主張被告大穎公
    司未依約還款，已如前述，則其自應付清償借款之責；又被告延穎公司、戊○○
    及甲○○既為連帶保證人，即應負連帶清償責任。
三、從而，原告依消費借貸及保證契約請求被告連帶給付借款一千萬元，及如聲明所
    示之利息、違約金為有理由，應予准許。
四、結論：本件原告之訴為有理由，依民事訴訟法第八十五條第二項，判決如主文。
中      華      民      國    八十九      年      二    月      九      日
                                 民事第二庭   法  官  黃書苑
右為正本係照原本作成
如對本判決上訴，須於判決送達後廿日內向本院提出上訴狀
中      華      民      國    八十九      年      二    月      十      日
                                          法院書記官  蔡梅蓮


司法院資訊處製作；財團法人民間司法改革基金會備份。
